臺灣臺中地方法院刑事判決　　　　　　　　　　　九十四年度中簡上字第二七三號
　　上　訴　人　甲○○
　　即　被　告
右上訴人即被告因詐欺案件，不服臺灣臺中地方法院臺中簡易庭九十四年度中簡字第
七七六號中華民國九十四年三月二十五日第一審簡易判決（聲請案號：臺灣臺中地方
法院檢察署九十三年度偵字第二一七六四號），提起上訴，本院管轄之第二審合議庭
判決如左
    主  文
上訴駁回。
    事實及理由
一、本案經本院合議庭審理結果，認第一審簡易判決之認事用法均無不當，應予維持
    ，並引用臺灣臺中地方法院檢察署檢察官聲請簡易判決處刑書及本院第一審刑事
    簡易判決書之記載（如附件一、二所示）。
二、上訴人即被告甲○○（下簡稱被告）上訴意旨略以：伊係在民國九十三年十一月
    二十二日從自由時報的分類廣告找到一位三十餘歲之綽號「小陳」成年男子，聲
    稱可幫伊代辦銀行貸款，並要求伊提供帳戶給他，伊才會於翌日（同年月二十三
    日）提供己有設於中國信託商業銀行臺中分行之帳號為00000000000
    0號帳戶（下簡稱系爭帳戶）存摺給他，他說可以此幫伊作薪資轉帳證明，過二
    日，他說怕伊將錢領走，要伊交付金融卡，又過一星期向伊要密碼，說貸款額度
    已經可以下來，要試看金融卡可否使用，同時間伊為求自保，還去辦理網路銀行
    帳戶，如果有錢入伊帳戶內，伊隨時可以掌控，才放心將密碼也告訴他，伊當時
    是因為急需用錢，才沒有想很多，就陸續將存摺、金融卡及密碼都交給他，後來
    被害人乙○○匯款情形伊均不知情，伊也是被騙的，伊實無幫助詐欺取財之故意
    或不確定故意，原審判決亦屬過重，請求從輕量刑云云。
三、惟查：系爭帳戶為被告所有於八十五年三月二十二日開戶，為其所供明，並有中
    國信託商業銀行九十四年一月二十六日以中信銀作業0000000000０號
    函附前揭帳戶之開戶資料附卷可明。被害人乙○○係於九十三年十二月六日二十
    三時許，接獲自稱「林志坤」男子之電話（來電顯示為：0000000000
    號），佯稱知道其住處與家庭狀況，要求匯款給他否則要對其家人不利，被害人
    恐懼家人出事，遂依指示於翌日凌晨零時五十一分許，陸續匯款共六萬六千元至
    他指定之上開帳戶內等情，業據被害人乙○○於警詢時陳述在卷，並有中國信託
    商業銀行匯款執據計三紙、報案三聯單一份及被告所有系爭帳戶之帳戶歷史交易
    查詢一份附卷可稽。被告雖持前詞為辯，然金融帳戶為個人理財之工具，申請開
    設金融帳戶並無任何特殊之限制，一般民眾皆能自由申請開戶，並得同時在不同
    金融機構申請多數存款帳戶使用，乃眾所周知之事實；而向銀行申請貸款只需提
    出足供清償能力之證明，無須以同時或先後提供存摺、金融卡及密碼等方式以為
    證明，亦為被告所明知。此觀被告於本院行準備程序及審理時均供稱：因為該綽
    號「小陳」者有說過要幫伊辦理薪資轉帳證明，伊想對方可能較有辦法辦妥貸款
    ，才相信他，伊先前有向銀行辦理過貸款，銀行方面會要求提供國民身分證及信
    用卡證明、薪資轉帳證明、扣繳憑單或抵押物品等物，但依案發當時情況伊根本
    無法提供上開物件等語，適益可證被告明知依正常程序其實無能力向銀行貸得款
    項，對於刊登報紙之綽號「小陳」或其他成員卻能在被告未提供任何財力或足供
    清償證明前，反能向銀行辦妥貸款，應當對其等是否以合法手段辦得貸款存有疑
  義。況且，綽號「小陳」者如果要求被告提供存摺以為薪資轉帳之資料，僅係做
    薪資之轉出及轉出，讓銀行相信其有足夠之清償能力，綽號「小陳」者何以又會
    同時或陸續要求被告提供金融卡甚至告知密碼使用？且被告又於告知綽號「小陳
    」者密碼之同時，先行辦理網路銀行，以便察看其系爭帳戶內資金往來狀況，顯
    亦係對於綽號「小陳」者是否以其所有系爭帳戶之存摺、提款卡及密碼從事詐欺
    取財不法犯行使用，有所認識，否則如其相信綽號「小陳」者確係幫其辦理貸款
    ，且因為辦理貸款之需，而有必要提供存摺、金融卡及密碼者，又何須要特地開
    設網路銀行，以監視其系爭帳戶內之資金往來情形？足見被告對於綽號「小陳」
    者要求提供存摺、金融卡及密碼等物，顯有預見綽號「小陳」者係在從事詐欺取
    財不法犯行，且其提供存摺等資料行為因而導致綽號「小陳」者便於實施上開犯
    法行為，亦不違背其本意之犯意至明。被告有幫助詐欺取財犯行，洵堪認定。原
    審認事用法及量刑均稱妥適。被告仍持前詞提起上訴，為無理由，應予駁回。末
    查，被告截至本院言詞辯論終結前，均表示款項非伊詐欺所得，且無能力賠償被
    害人乙○○上開損失云云，本院審酌被告並未與被害人乙○○達成和解，自仍不
    宜宣告緩刑，附此敘明。
據上論斷，依刑事訴訟法第四百五十五條之一第三項、第三百七十三條、第三百六十
八條，判決如主文。
中      華      民      國      九十四      年      六    月      六    日
                                  臺灣臺中地方法院刑事第四庭
                                      審判長法  官  張靜琪
                                            法  官  吳進發
                                            法  官  賴妙雲
右正本證明與原本無異。
不得上訴。
                                            書記官
中      華      民      國      九十四      年      六    月      六    日
附件一：
臺灣臺中地方法院刑事簡易判決                    九十四年度中簡字第七七六號
    聲  請  人  臺灣臺中地方法院檢察署檢察官
    被      告  甲○○  男三十七歲（民國○○○年○月○○日生）
                        身分證統一編號：Ｚ000000000號
                        住臺中縣太平市○○路四十八巷五號一樓
右列被告因詐欺案件，經檢察官聲請以簡易判決處刑（九十三年度偵字第二一七六四
號），本院判決如左：
    主  文
甲○○幫助意圖為自己不法之所有，以詐術使人將本人之物交付，處有期徒刑月，
如易科罰金，以佰元折算壹日。
    犯罪事實及理由
一、本件犯罪事實及證據均引用檢察官聲請簡易判決處刑書之記載（如附件）。
二、依刑事訟訴法第四百四十九條第一項前段、第四百五十四條第二項，刑法第三十
    條第一項、第二項、第三百三十九條第一項、第四十一條第一項前段，罰金罰鍰
    提高標準條例第一條前段、第二條，逕以簡易判決處如主文所示之刑。
如不服本判決，得於判決書送達之日起十日內，以書狀敘述理由，向本院提出上訴（
須附繕本）。
中      華      民      國      九十四      年    三    月    二十五    日
                                  臺灣臺中地方法院臺中簡易庭
                                      法  官  許  旭  聖
                                      書記官  王  立  梅
中      華      民      國      九十四      年    三    月    二十五    日
附件二：
臺灣臺中地方法院檢察署檢察官聲請簡易判決處刑書
                                                       93年度偵字第21764號
     被  告  甲○○  男  37歲（民國○○年○月○○日生）
                     住台中縣太平市○○路48巷5號1樓
                     身分證統一編號：Ｚ000000000號
上列被告因詐欺案件，業經偵查終結，審酌情節，認宜聲請以簡易判決處刑，茲將犯
罪事實及證據並所犯法條分敘如下：
    犯罪事實
一、甲○○於民國85年3月22日，在位於台中市○區○○路50號之中國信託商業銀行
    台中分行，以自己名義開立活期儲蓄存款帳戶（帳號000000000000）。甲○○可
    預見金融機構存款帳戶係個人理財之重要工具，且關係個人財產、信用之表徵，
    如交予他人使用，有被供作財產犯罪（如恐嚇或詐欺）用途之可能，其竟仍基於
    幫助綽號「小陳」之真實姓名年籍不詳之男子或其共犯詐欺取財之不確定故意，
    於93年11月23日15時許，在台中縣太平市某處，將其所有該帳戶之存摺、金融卡
    （含密碼）交予「小陳」使用。「小陳」取得甲○○交付之存摺、金融卡後，即
    獨自或與他人基於意圖為自己不法所有之犯意聯絡，於93年12月6日23時許，撥
    打乙○○之電話號碼，向乙○○詐稱知道乙○○之住址與家庭狀況，要乙○○依
    指示匯錢，否則將對其家人不利等語，致乙○○陷於錯誤，信以為真，而於93年
    12月7日分3次將新台幣（下同）3萬元、2萬9千元、7千元，共計6萬6千元轉帳存
    入甲○○之上開帳戶。嗣經乙○○發現受騙，報警查知上情。
二、案經台中市警察局第一分局報告偵辦。
    證據並所犯法條
一、訊據被告甲○○固不諱言前揭活期儲蓄存款帳戶係其所有之事實，惟矢口否認有
    何幫助詐欺取財犯行，辯稱：其於93年11月23日見報紙貸款廣告，經聯絡後，將
    該帳戶存摺及金融卡交予「小陳」辦貸款之用云云。經查，前開活期儲蓄存款帳
    戶係被告本人於85年3月22日向中國信託商業銀行台中分行申請開立一節，有開
    戶資料1份附卷可稽。次查，辦理貸款並不需要存簿及金融卡等物，此乃一般常
    情，而由被告上開帳戶之交易明細可知被告早於85年間即開始買賣證券，豈有不
    知辦理貸款不需存簿及金融卡之理？況縱真如被告所辯，其交付存簿係為供綽號
    「小陳」之男子辦理貸款入帳之用，然金融卡僅為提領之工具，無任何入帳之功
    能，何以竟一併交付予綽號「小陳」之人？顯見被告所辯均為事後卸責之詞，並
    不足採。從而，本件存款帳戶等資料應係被告提供予「小陳」使用，方符真實。
    又被告所有之帳戶被用以對被害人乙○○詐欺取財一節，亦經被害人於警訊中指
    述明確，並有自動櫃員機轉帳執據3紙、該帳戶交易明細表1份在卷可佐。按刑法
    上之故意，可分為直接故意與不確定故意（間接故意），所謂「不確定故意」，
    係指行為人對於構成犯罪之事實，預見其發生而其發生並不違背其本意者，刑法
    第十三條第二項定有明文；而金融機構帳戶係個人理財之重要工具，且關係個人
    財產、信用之表徵，豈能隨意交予陌生人，如該他人非供作犯罪所得出入之帳戶
    或其他不法目的，應無使用非自己名義金融帳戶之必要；又利用不實之詐騙電話
    ，假恐嚇之名行詐騙之實之犯罪類型層出不窮，該等犯罪多數均係利用人頭帳戶
    作為出入帳戶，並經媒體廣為披載，被告要難諉為不知，足認被告有容任「小陳
    」或其共犯利用該帳戶犯詐欺取財罪之不確定故意，允無疑義；又「小陳」果獨
    自或與他人共同利用被告交付之帳戶作為犯詐欺取財罪之款項出入帳戶，被告犯
    嫌堪予認定。
二、按被告以幫助詐欺取財之意思，參與詐欺取財罪之構成要件以外之行為，核係犯
    刑法第三百三十九條第一項之詐欺取財罪嫌之幫助犯。又被告幫助他人犯詐欺取
    財罪，為從犯，請依刑法第三十條第二項規定減輕其刑。
三、依刑事訴訟法第四百五十一條第一項聲請逕以簡易判決處刑 。
    此  致
臺灣臺中地方法院臺中簡易庭
中    華    民    國    94    年    2     月    14    日
                        檢察官  郭  景  銘
本件正本證明與原本無異
中    華    民    國    94    年    3     月    3     日
                         書記官  謝  衛  德
